臺灣新北地方法院行政訴訟判決
                                      111年度交字第227號
原      告  胡賢文
被      告  新北市政府交通事件裁決處
                    
代  表  人  李忠台（處長）
                    
訴訟代理人  黃曉妍律師

上列當事人間因交通裁決事件，原告不服被告民國111年5月23日
 新北裁催字第48-CX0000000號裁決，向本院提起行政訴訟，本
院判決如下：
    主  文
一、原告之訴駁回。
二、訴訟費用新臺幣300元由原告負擔。
    事實及理由
壹、程序方面：
一、原告不服被告所為道路交通管理處罰條例第8條之裁決而提
    起撤銷訴訟，依行政訴訟法第237條之1，應適用交通裁決事
    件訴訟程序。本件因卷證資料已經明確，本院依同法第237 
    條之7規定，不經言詞辯論，直接裁判。
二、按行政訴訟法第237條之4第2項第1款、第4款：「地方法院
    行政訴訟庭收受前條起訴狀後，應將起訴狀繕本送達被告。
    被告收受起訴狀繕本後，應於20日內重新審查原裁決是否合
    法妥當，並分別為如下之處置：一、原告提起撤銷之訴，被
    告認原裁決違法或不當者，應自行撤銷或變更原裁決。但不
    得為更不利益之處分。四、被告重新審查後，不依原告之請
    求處置者，應附具答辯狀，並將重新審查之紀錄及其他必要
    之關係文件，一併提出於管轄之地方法院行政訴訟庭。」，
    此係新修正行政訴訟法（於民國〈下同〉100年11月23日修正
    公布），基於交通裁決事件所具質輕量多之特殊性質，並為
    使法律關係及早確定，於是創設「重新審查」之特別救濟機
    制，而免除訴願之前置程序，使原處分機關能再次自我審查
    原裁決是否合法妥當，滿足依法行政之要求，並可兼顧當事
    人之程序利益，避免當事人不必要之時間、勞力、費用之浪
    費，亦可達成司法資源之有效利用。如原處分機關審查結果
    認原裁決確有違法或不當之情事，自可撤銷或變更原裁決，
    並就同一違規事實為新裁決並為答辯，至於此變更後之新裁
    決如仍非完全依原告之請求處置，依行政訴訟法第237條之4
    第3項規定之反面解釋，自不應視為原告撤回起訴，管轄法
    院仍應就原處分機關變更後所為之新裁決及答辯為審判對象
    ，繼續進行審理。查被告本以111年4月21日新北裁催字第48
    -CX0000000號違反道路交通管理事件裁決書，裁處原告罰鍰
    新臺幣（下同）600元（違規事實：停車位置不依規定；違
    反法條：道路交通管理處罰條例第56條第1項第9款、第85條
    第1項）。嗣經原告不服，提起行政訴訟，本院依職權移請
    被告重新審查後，被告乃改以111年5月23日新北裁催字第48
    -CX0000000號違反道路交通管理事件裁決書，裁處原告罰鍰
    600元（違規事實：不緊靠道路右側停車；違反法條：道路
    交通管理處罰條例第56條第1項第6款、第85條第1項；而違
    規時間、地點及處罰主文均未變更），而因原告於起訴時即
    訴請撤銷原裁處之處罰內容，故上開新裁決顯非完全依原告
    之請求處置，依照前述說明，本院司法審查之對象自應為被
    告111年5月23日新北裁催字第48-CX0000000號違反道路交通
    管理事件裁決書。
貳、實體方面：
一、爭訟概要：
　　緣原告於111年1月10日1時5分，駕駛訴外人陳○玲所有之車
    牌號碼000-0000號普通重型機車（下稱系爭機車）而停車在
    新北市○○區○○路000巷00弄00號前之道路上(駕駛人不在場)
    ，經執行勤務之新北市政府警察局蘆洲分局延平派出所警員
    發現並拍照採證，因認其有「停車位置不依規定」之違規事
    實，且因當場不能製單舉發，乃於111年1月13日填製新北市
    政府警察局新北市警交大字第CX0000000號舉發違反道路交
    通管理事件通知單對系爭機車之車主（即訴外人陳○玲）逕
    行舉發，記載應到案日期為111年2月27日前，並於111年1月
    13日移送被告處理。嗣原告於111年1月20日填製「新北市政
    府交通事件裁決處交通違規案件陳述書」表明為駕駛人而到
    案陳述不服舉發，並於111年2月14日辦理歸責於實際駕駛人
    （即原告）事宜，而被告因認原告駕駛系爭機車而有「不緊
    靠道路右側停車」之違規事實，乃依道路交通管理處罰條例
    第56條第1項第6款、第85條第1項（前段）及違反道路交通
    管理事件統一裁罰基準表等規定，以111年5月23日新北裁催
    字第48-CX0000000號違反道路交通管理事件裁決書（下稱原
    處分），裁處原告罰鍰600元。原告不服，遂提起本件行政
    訴訟。 　　
二、原告起訴主張及聲明：
（一）主張要旨：
   1、新北市蘆洲分局延平派出所，於111年1月10日1時5分至蘆
      洲區中正路185巷78弄56號與58號，由謝姓警員拍照存證
      開出違規停車罰單。
　 2、我所騎乘系爭機車所停位置無不當停車，並無阻礙人車出
      入，機車亦未上鎖，有照片為證，翌日傍晚謝姓警員到所
      上班，我當面與其對話，謝姓警員亦由其所內資深警員陪
      同在值班臺對話，我問此地號為512號私人土地，由此巷4
      0戶住戶共同持分，陪同謝姓警員之資深員警亦問謝員到
      場是什麼情形，謝員回答劃有紅線，我問有紅線嗎？謝員
      改口類似單行道，說我機車停放詭異，我又問類似單行道
      有交通管制牌嗎？此巷道進出同一方向，謝員無言以對，
      我問是誰檢舉，謝員說個資，今起訴要求警員提交檢舉人
      個資給法院，開庭日檢舉人也要到庭。　　
（二）聲明：原處分撤銷。
三、被告答辯及聲明：
（一）答辯要旨：
   1、依新北市政府工務局回復函內容，就蘆洲區中正路185巷7
      8弄56號建築物前土地屬性之認定，於其將被告檢送之採
      證照片比對旨揭建築物領有之74使字第1336號使用執照之
      相關圖說結果，確認系爭機車停放位置約位該建造執照之
      法定空地，又新北市○○區○○於○○○○○○○○○○○地○0○○區○○路0
      00巷00弄00號)面臨之道路，非僅供住戶通行，現況開放
      供公眾通行使用，且由該公所鋪設柏油路面，係屬該公所
      管理維護之道路範圍。
   2、觀本件現場採證照片，系爭機車停放於柏油路上，如上揭
      說明該柏油路面屬道路範圍並參臺北高等行政法院105年
      度訴字第1770號判決意旨：「...按處罰條例第3條規定：
      『本條例用詞，定義如下：一、道路：指公路、街道、巷
      衖、廣場、騎樓、走廊或其他供公眾通行之地方。』準此
      ，該條例規範之道路係指可供不特定人或多數人通行者，
      即以『通行』之目的供『公用』為已足，至道路性質為公有或
      私有者，尚非所問。探究其立法意旨，無非係為求廣泛保
      障公眾通行之安全，避免因將『道路』之定義限縮於一般所
      熟知之公路、街道、巷衖等，而忽略其他實質上亦同供公
      眾通行所用之處所，進而造成保障公眾通行安全上之漏洞
      ，故始以上開概括規定周延涵蓋之。...」，駕駛人自應
      依道路交通安全規則停放車輛，然其停放位置距離路面邊
      緣顯逾30公分，並未依道路交通安全規則第112條第3項規
      定方式停放，自屬道路交通管理處罰條例第56條第1項第6
      款規制範圍，被告據以作成裁罰處分，應無不當。
   3、再者，原告既為合法考領機車執照之人，有駕駛人查詢資
      料為憑，其對上述規定應知之甚詳，並應確實遵守。是原
      告前揭所述，無非單方所執之詞，委無足取。
   4、綜上所述，被告依法裁處，應無違誤，原告之訴為無理由
      。
（二）聲明：原告之訴駁回。
四、爭點：
　　原告駕駛系爭機車而是否有原處分所指「不緊靠『道路』右側
    停車」之違規事實？
五、本院的判斷：
（一）前提事實：
      爭訟概要欄所載之事實，除原告以系爭機車未上鎖而停車
      於私人共有之土地，且未妨礙通行而否認違規外，其餘事
      實業據原告於起訴狀所不爭執，且有舉發違反道路交通管
      理事件通知單影本1紙、違規歷史資料查詢報表影本1紙、
      新北市政府交通事件裁決處交通違規案件陳述書影本1份
      、新北市政府警察局蘆洲分局111年2月7日新北警蘆交字
      第1114424929號函影本1份、新北市政府交通事件裁決處
      違反道路交通管理事件歸責駕駛人通知書影本1紙、送達
      證書影本1紙、原處分影本1紙、機車車籍查詢影本1紙（
      見本院卷第123頁、第133頁、第141頁至第147頁、第149
      頁、第150頁、第151頁、第153頁、第179頁、第181頁）
      、警員採證照片影本2幀、新北市政府警察局違規停車逕
      行舉發標示單影本1紙（見本院卷第125頁、第127頁、第1
      29頁）足資佐證，是除原告否認部分外，其餘事實自堪認
      定。
（二）原告駕駛系爭機車而有原處分所指「不緊靠『道路』右側停
      車」之違規事實：
   1、應適用之法令：
　　⑴道路交通安全規則第112條第3項本文：
　　　大型重型機車及機車停車時，應依車輛順行方向緊靠道路
      邊緣平行、垂直或斜向停放，其前輪或後輪外側距離緣石
      或路面邊緣不得逾三十公分。
　　⑵道路交通管理處罰條例第3條第1款、第8款：
　　　本條例用詞，定義如下：一、道路：指公路、街道、巷衖
      、廣場、騎樓、走廊或其他供公眾通行之地方。八、車輛
      ：指非依軌道電力架設，而以原動機行駛之汽車（包括機
      車）、慢車及其他行駛於道路之動力車輛。
　　⑶道路交通管理處罰條例第7條之2第1項第7款、第2項第4款
      、第4項（舉發時、行為時）：
　　　汽車駕駛人之行為有下列情形之一，當場不能或不宜攔截
      製單舉發者，得逕行舉發：七、經以科學儀器取得證據資
      料證明其行為違規。前項第七款之科學儀器應採固定式，
      並定期於網站公布其設置地點。但汽車駕駛人之行為屬下
      列情形之一者，不在此限：四、違規停車而駕駛人不在場
      。第一項逕行舉發，應記明車輛牌照號碼、車型等可資辨
      明之資料，以汽車所有人為被通知人製單舉發。
　　⑷道路交通管理處罰條例第56條第1項第6款：
　　　汽車駕駛人停車時，有下列情形之一者，處新臺幣六百元
      以上一千二百元以下罰鍰：六、不依順行方向，或不緊靠
      道路右側，或單行道不緊靠路邊停車。
　　⑸道路交通管理處罰條例第85條第1項前段：
      本條例之處罰，受舉發違反道路交通管理事件之受處罰人
      ，認為受舉發之違規行為應歸責他人者，應於舉發違反道
      路交通管理事件通知單應到案日期前，檢附相關證據及應
      歸責人相關證明文件，向處罰機關告知應歸責人，處罰機
      關應即另行通知應歸責人到案依法處理。
　　⑹按「本細則依道路交通管理處罰條例第九十二條第四項規
      定訂定之。」、「處理違反道路交通管理事件之程序及統
      一裁罰基準，依本細則之規定辦理。前項統一裁罰基準，
      如附件違反道路交通管理事件統一裁罰基準表。」，違反
      道路交通管理事件統一裁罰基準及處理細則第1條、第2條
      第1項、第2項分別定有明文，是違反道路交通管理事件統
      一裁罰基準及處理細則即係基於法律之授權所訂定，而該
      處理違反道路交通管理事件之統一裁罰基準（即「違反道
      路交通管理事件統一裁罰基準表」）已考量「違反事件」
      、「法條依據」、「法定罰鍰額度或其他處罰」、「違規
      車種類別或違規情節」、「期限內繳納或到案聽候裁決者
      」、「逾越應到案期限30日內，繳納罰鍰或到案聽候裁決
      者」、「逾越應到案期限30日以上60日以內，繳納罰鍰或
      到案聽候裁決者」、「逾越應到案期限60日以上，繳納罰
      鍰或逕行裁決處罰者」等因素，作為裁量之標準，並未違
      反授權之目的及裁量權之本質，是其不僅直接對外發生效
      力，且被告亦應受其拘束而適用之。
   2、查系爭機車停車處之屬性業據新北市政府工務局111年5月
      6日新北工使字第1110855242號函載稱：「主旨：有關貴
      處函詢本市○○區○○路000巷00弄00號建築物前土地屬性認
      定疑義一案，復請查照。說明：．．．二、旨揭建築物領有7
      4使字第1336號使用執照，依貴處檢送現況照片停車位置
      比對前揭執照相關圖說結果，照片所示停車位置約位於該
      執照法定空地，．．．。」（見本院卷第169頁），且由該函
      所檢附之相關圖說2紙（見本院卷第173頁、第175頁）以
      觀，足見系爭機車停車處為「6米私設道路」；復經新北
      市蘆洲區公所111年5月2日新北蘆工字第1112501093號函
      說明：「經查本案違規地點（蘆洲區中正路185巷78弄56
      號）面臨之道路非僅供巷內住戶通行，現況開放公眾通使
      用，且由本所鋪設柏油路面，爰屬本所管理維護之道路範
      圍，尚無疑義。」（見本院卷第163頁），且有前揭採證
      照片足憑，是系爭機車停車於道路，卻未依車輛順行方向
      緊靠道路邊緣平行、垂直或斜向停放〈其前輪或後輪外側
      距離路面邊緣顯逾30公分〉，而違反道路交通安全規則第1
      12條第3項本文之規定，則被告據之認其有「不緊靠道路
      右側停車」之違規事實，乃以原處分裁處原告前揭處罰內
      容，觀諸前開規定，依法洵屬有據。
   3、雖原告執前揭情詞而為主張；惟查：
    ⑴系爭機車停車處核屬道路交通管理處罰條例第3條第1款所
      規定之「道路」範圍，已如前述，此與該處土地所有權之
      歸屬究為私人或公有，要屬不論，且系爭機車「不緊靠道
      路右側停車」，必然影響道路範圍之使用，是原告以系爭
      機車停車處為私人共有，並未上鎖，且無妨礙通行而否認
      違規，自無足採。
　　⑵又「緊靠道路右側停車」之行政法上義務之遵守，並不以
      另有標線、標誌之劃設或設置為必要，故本件違規地點雖
      無交通標線、標誌，亦無礙於本件違規事實之構成。　　
   4、依道路交通管理處罰條例及違反道路交通管理事件統一裁
      罰基準及處理細則等相關規定，足知「舉發」與「裁決」
      機關各司其職，固然「裁決」需以「舉發」為前提要件，
      然就舉發違反道路交通管理事件通知單所載之「違規事實
      」及「舉發違反法條」並不當然拘束裁決書就違規事實及
      適用法條之認定，若符合「事實同一性」，則裁決機關縱
      然就違規事實及適用法條所為之認定與舉發機關不同，仍
      非違法。查本件舉發違反道路交通管理事件通知單所載之
      「違規事實」及「舉發違反法條」，分別為「停車位置不
      依規定」、「道路交通管理處罰條例第56條第1項第9款」
      ，而原處分則分別載為「不緊靠道路右側停車」、「道路
      交通管理處罰條例第56條第1項第6款」，但因其仍具「事
      實同一性」，則揆諸上開說明，仍屬適法，特予敘明。
（三）本件判決基礎已經明確，兩造其餘的攻擊防禦方法及訴訟
      資料，經本院斟酌後，核與判決結果不生影響，無一一論
      述及調查之必要，一併說明。
（四）本件第一審裁判費為300元，所以確定第一審訴訟費用額
      為300元，由原告負擔。
六、結論：原處分並無違誤，原告訴請撤銷為無理由，應予駁回
    。
中　　華　　民　　國　　111 　年　　6 　　月　　30　　日
                  行政訴訟庭  法  官  陳鴻清
一、上為正本係照原本作成。
二、如不服本判決，應於判決送達後20日內，向本院提出上訴狀
    並表明上訴理由（原判決所違背之法令及其具體內容或依訴
    訟資料可認為原判決有違背法令的具體事實），其未載明上
    訴理由者，應於提出上訴後 20 日內向本院補提理由書（上
    訴狀及上訴理由書均須按他造人數附繕本，如未按期補提上
    訴理由書，則逕予駁回上訴），並應繳納上訴裁判費新臺幣
    750元。
                              書記官  李玉秀
中　　華　　民　　國　　111 　年　　6 　　月　　30　　日